【裁判字號】    97,易緝,57
【裁判日期】    970430
【裁判案由】    詐欺
【裁判全文】
臺灣高雄地方法院刑事判決              97年度易緝字第57號
公  訴  人  臺灣高雄地方法院檢察署檢察官
被      告  乙○○
上列被告因詐欺案件，經檢察官提起公訴（96年度偵字第32176
號），本院依簡式審判程序判決如下：
    主  文
乙○○幫助意圖為自己不法之所有，以詐術使人將本人之物交付
，累犯，處有期徒刑伍月，減為有期徒刑貳月又拾伍日，如易科
罰金，以新臺幣壹仟元折算壹日。
    事  實
一、乙○○於90年間因施用毒品案件，經本院以90年度訴字第14
    83號判決分別判處有期徒刑1 年及8 月確定，應執行有期徒
    刑1 年7 月，於91年6 月25日入監服刑，嗣於台東地方法院
    以93年度聲字第722 號裁定假釋付保護管束，復經本院撤銷
    保護管束，執行殘刑，於95年2 月15日縮刑期滿，翌日執行
    完畢出監。明知提供金融帳戶存摺、提款卡及密碼等物予陌
    生人士使用，有可能遭不法利用，以利他人遂行財產犯罪之
    目的，竟以縱使有人持其金融帳戶作為詐欺取財之犯罪工具
    ，亦不違背其本意之幫助犯意，於95年6 月底之某日，在高
    雄縣梓官鄉○○○路附近，將中華郵政股份有限公司（下稱
    中華郵政）梓官郵局局號0000000 號、帳號0000000 號帳戶
    存摺、印章、提款卡及密碼，以新台幣（下同）5,000 元之
    代價，出賣予真實姓名年籍不詳自稱「王先生」之成年男子
    。嗣詐騙集團成員於取得上開帳戶後，遂基於意圖為自己不
    法所有之詐欺犯意，於95年9 月15日，以電話向甲○○佯稱
    甲○○抽中港幣88萬元，須匯入辦理費用，始得領取，並留
    乙○○上揭帳戶予甲○○，致甲○○陷於錯誤，於95年9 月
    15日某時，在第一商業銀行岡山分行，將5 萬元及2,800 元
    ，匯至乙○○上揭帳戶內，並均旋為詐欺集團成員提領一空
    。嗣甲○○久未領得獎金，始知受騙，報警處理而循線查獲
    上情。
二、案經高雄縣政府警察局岡山分局報告台灣高雄地方法院檢察
    署檢察官偵查起訴。
    理  由
一、上揭事實，業據被告乙○○於本院審理時坦白承認（本院卷
    第23頁）；並經被害人甲○○於警詢指述明確（警卷第41頁
    ），此外，復有被告乙○○上開中華郵政梓官郵局帳戶開戶
    資料及交易明細表（警卷第11頁至第18頁）、第一商業銀行
    匯款申請書回條（警卷第46頁）在卷可資佐證。足認被告之
    自白核與事實相符，自可採為認定事實之依據，本件事證明
    確，被告犯行堪以認定。
二、按刑法上之幫助犯，係對於犯罪與正犯有共同之認識，而以
    幫助之意思，對於正犯資以助力，而未參與實施犯罪之行為
    者而言，是以，如未參與實施犯罪構成要件之行為，且係出
    於幫助之意思提供助力，即屬幫助犯，而非共同正犯。本件
    被告將上開郵局之存摺、提款卡及密碼等物，提供予不詳詐
    騙集團之成員使用，用以詐騙被害人甲○○，遂行詐欺取財
    之犯行，固如上述，然被告單純提供帳戶供人使用之行為，
    並不等同於向被害人施以欺罔之詐術行為，且亦無證據證明
    被告參與詐欺取財犯行之構成要件行為，是揆諸前揭說明，
    核其所為，係犯刑法第339 條第1 項、刑法第30條第1 項前
    段之詐欺取財罪幫助犯，爰依刑法第30條第2 項之規定，減
    輕其刑。又被告有如事實欄所示犯罪科刑紀錄，有臺灣高等
    法院被告前案紀錄表在卷可按，其於有期徒刑執行完畢後5
    年內，故意再犯本案有期徒刑以上之罪，應依現行刑法或修
    正前刑法第47條第1 項之規定，論以累犯，並加重其刑。並
    先加而後減之。
三、爰審酌被告正值青壯，非無謀生能力，竟因貪圖小利，將個
    人帳戶提供他人詐欺取財使用，紊亂社會正常交易秩序，並
    使不法之徒藉此輕易從事犯罪，檢警難以追查緝捕，增加被
    害人尋求救濟之困難，亦使不法犯罪集團得以順利掩飾詐欺
    所得財物，及被害人因此遭詐騙之金額非低，其犯行不宜輕
    宥，惟念其犯後坦承犯行，態度尚可，一時失慮而為本件犯
    行及其僅為幫助行為，實際所得利益不多等一切情狀，量處
    如主文所示之刑。又被告本件犯行之犯罪時間係在96年4 月
    24日以前，合於中華民國96年罪犯減刑條例第2 條第1 項第
    3 款規定，尚無不得減刑之事由，應將宣告刑減2 分之1 ，
    爰減刑如主文所示，並參酌前開犯罪情形，諭知如主文所示
    易科罰金之折算標準。
據上論斷，應依刑事訴訟法第273 條之1 第1 項、第299 條第1
項前段，刑法第30條第1 項、第2 項、第339 條第1 項、刑法第
41條第1 項前段、第47條第1 項，中華民國96年罪犯減刑條例第
2 條第1 項第3 款、第7 條，刑法施行法第1 條之1 ，判決如主
文。
本案經檢察官顏漢文到庭執行職務。
中    華    民    國    97    年    4     月    30    日
                  刑事第十五庭  法  官  王碧瑩
以上正本證明與原本無異。
如不服本判決應於收受本判決後10日內向本院提出上訴書狀，並
應敘述具體理由，如未敘述上訴理由者，應於上訴期間屆滿後20
日內補提理由書狀於本院（均須按他造當事人之人數附繕本）「
切勿逕送上級法院」。
中    華    民    國    97    年    4     月    30    日
                                書記官  蔡語珊
附錄所犯法條
中華民國刑法第339條
意圖為自己或第三人不法之所有，以詐術使人將本人或第三人之
物交付者，處5 年以下有期徒刑、拘役或科或併科1 千元以下罰
金。
以前項方法得財產上不法之利益或使第三人得之者，亦同。
前二項之未遂犯罰之。


司法院資訊處製作；財團法人民間司法改革基金會備份。
